臺灣彰化地方法院刑事判決
110年度易字第40號
公  訴  人  臺灣彰化地方檢察署檢察官
被      告  何清枝


上列被告因詐欺等案件，經檢察官提起公訴（109年度偵字第124
63號），本院判決如下：
    主    文
何清枝幫助犯洗錢防制法第十四條第一項之洗錢罪，處有期徒刑
參月，併科罰金新臺幣壹萬元，罰金如易服勞役，以新臺幣壹仟
元折算壹日。
    犯罪事實
一、何清枝知悉申辦金融機構帳戶使用乃個人理財且為輕而易舉
    之事，無正當理由而不符合一般社會常態使用方式徵求他人
    提供金融機構帳戶者，極易利用該等帳戶為與財產有關之犯
    罪工具，及使真正犯罪者逃避刑事追訴、掩飾或隱匿特定犯
    罪之本質、來源、去向、所在之用；且預見金融機構帳戶提
    供他人使用將幫助他人實施詐欺犯罪，以供詐騙犯罪所得款
    項匯入，及掩飾或隱匿詐欺犯罪所得之真正去向，惟仍基於
    縱有人以其交付之金融機構帳戶實施詐欺犯罪及掩飾或隱匿
    該犯罪所得之去向亦不違背其本意之不確定故意，因於民國
    109年4月3日前某日，透過網路臉書訊息知悉提供每帳戶資
    料數日，即可獲利新臺幣（下同）3,000元，遂先依指示將
    其所申辦之中華郵政股份有限公司（下稱中華郵政公司）三
    重中山路郵局帳號00000000000000號帳戶（下稱郵局帳戶）
    及臺灣土地銀行彰化分行（下稱土銀彰化分行）帳號000000
    000000號帳戶（下稱銀行帳戶）變更為指定之提款密碼，並
    於109年4月3日在彰化縣溪湖鎮全家便利超商大發店，以交
    貨便店到店方式，將上開郵局帳戶及銀行帳戶之存摺及提款
    卡，寄予真實姓名年籍不詳之「黎偉翰」收受。嗣「黎偉翰
    」所屬或其他詐欺犯罪成員，於取得何清枝上開郵局、銀行
    帳戶資料後，旋基於意圖為自己不法所有之犯意聯絡，於10
    9年4月4日下午9時46分許，以電話與陳聖婷聯絡，佯稱陳聖
    婷於網路購物，因商品條碼輸入錯誤而有額外支出云云之不
    實訊息，致陳聖婷陷於錯誤，轉帳多筆款項至指定之帳戶，
    其中於附表一所示時間，轉帳如附表一所示金額至何清枝上
    開郵局及銀行帳戶內（匯款時間、金額詳如附表一所示）。
    因以上款項係匯入何清枝名義之上開郵局、銀行帳戶內，致
    陳聖婷與受理報案及偵辦之檢警，均不易追查係何人實際控
    管該等帳戶及取得存入、匯入之款項，何清枝即以此方式幫
    助掩飾上開詐欺犯罪所得款項之實際去向。而上開所匯入之
    款項，旋由詐欺成員提領一空。陳聖婷至此始知受騙，經報
    警處理，為警循線查獲，始悉上情。
二、案經陳聖婷訴由雲林縣警察局西螺分局報告臺灣雲林地方檢
    察署呈請臺灣高等檢察署函轉臺灣彰化地方檢察署檢察官偵
    查起訴。
    理  由
壹、證據能力之說明
　　以下引用之供述證據及非供述證據，檢察官、被告何清枝於
    本院審理中，均未爭執證據能力（參本院卷第54頁至第55頁
    ），且本院審酌各該證據均非屬違法取得之證據，復經本院
    於審判期日就該等證據進行調查、辯論（參本院卷第137頁
    至第138頁），是以依法均得作為證據使用。
貳、犯罪事實之認定
一、訊據被告固坦承於109年4月3日，在彰化縣溪湖鎮全家便利
    商店大發店，將其所申辦之上開郵局帳戶及銀行帳戶之存摺
    及提款卡，以交貨便店到店方式，寄送予真實姓名年籍不詳
    之「黎偉翰」收受，並於寄交之前即先依指示將上開帳戶提
    款密碼變更；且對於告訴人陳聖婷遭詐騙，匯款至上開郵局
    及銀行帳戶內之事實亦不爭執，惟矢口否認有何幫助詐欺取
    財及洗錢犯行。辯稱：因為在臉書上看到徵人廣告，內容是
    派發廣告傳單，對方要伊將銀行帳戶寄給他們，讓他們審核
    有沒有銀行不良紀錄，若無不良紀錄就可加入公司，並且將
    薪資轉帳到伊帳戶內，伊就將郵局帳戶及銀行帳戶寄給對方
    ，伊也是被騙云云。
二、經查：
  ㈠上開郵局帳戶及銀行帳戶為被告所申辦使用，且先依指示變
    更為指定之提款密碼後，於109年4月3日在彰化縣溪湖鎮全
    家便利超商大發店，以交貨便店到店方式，將上開郵局帳戶
    及銀行帳戶之存摺及提款卡，寄予「黎偉翰」收受等情，為
    被告所不否認；又告訴人於附表一所示時間，轉帳如附表一
    所示金額至被告上開郵局及銀行帳戶內一節，亦為被告所不
    爭執；告訴人確係遭詐騙而匯款一情，亦據告訴人於警詢中
    供陳明確。此外，並有中華郵政公司109年5月14日儲字第10
    90118443號函、110年1月18日儲字第1100013653號函分別檢
    送之被告郵局帳戶開戶基本資料、客戶歷史交易清單、土銀
    彰化分行109年5月28日彰存字第1090001704號函、110年3月
    12日彰存字0000000000號函分別檢送之開戶基本資料、客戶
    歷史交易明細查詢、內政部警政署反詐騙諮詢專線紀錄表、
    臺北市政府警察局松山分局中崙派出所受理詐騙帳戶通報警
    示簡便格式表、金融機構聯防機制通報單、臺北市政府警察
    局松山分局中崙派出所受理刑事案卷報案三聯單及受理各類
    案件紀錄表等件在卷可佐（參偵查卷第27頁、本院卷第53頁
    至第55頁、第139頁至第140頁、警卷第55頁至第59頁、第16
    1頁至第165頁、本院卷第27頁至第37頁、警卷第179頁至第1
    85頁、本院卷第97頁至第113頁、警卷第87頁至第88頁、第9
    1頁至第113頁、第125頁、第187頁、第191頁，卷宗代號詳
    附表二），此部分事實首堪認定。是告訴人於附表一所示時
    間，因遭詐騙而依指示將各該款項匯入指定帳戶後，該等款
    項旋即於同日遭陸續提領一空，可見該詐欺犯罪者顯然已可
    實際控制被告所申請開立之上述郵局、銀行帳戶，而作為收
    取匯款及提領詐欺取財犯罪所得之用，足徵被告提供上述郵
    局、銀行帳戶之存摺、提款卡及密碼，確已遭詐欺犯罪者持
    以作為收受及提領詐欺取財犯罪所得之工具使用，至為明確
    。
　㈡又被告交付其所申辦之上開郵局、銀行帳戶資料時，有無預
    見該等帳戶會淪為詐騙者之工具，且掩飾、隱匿他人詐欺所
    得之去向，及有無縱成為詐騙工具並掩飾、隱匿他人詐欺所
    得之去向，亦無所謂、不在乎、不違背其本意，即被告有無
    幫助詐欺、掩飾、隱匿他人詐欺所得之去向之不確定故意？
    而該不確定故意，必須存在於行為時，即交付、提供帳戶資
    料時，始能成立犯罪。是否具有故意，應以行為人是否「預
    見」犯罪事實構成要件的實現，至於究竟有無預見，必須經
    由推論的過程才能得出結論，依據已存在的事實及證據，來
    推論行為人對於事實的發生是否預見。而判斷是否預見，更
    須依據行為人的智識、經驗，例如行為人的社會年齡、生活
    經驗、教育程度，特別是對於社會新聞的吸收，以及行為時
    的精神狀態等，綜合判斷推論行為人是否預見。依據被告行
    為當時各項情狀，即其社會年齡、生活經驗、教育程度，對
    於社會新聞的吸收，以及行為時的精神狀態等項，綜合判斷
    推論其交付帳戶資料始末之主、客觀情狀合理與否，本院仍
    認被告於本案具有幫助詐欺及幫助掩飾、隱匿詐欺犯罪所得
    之真正去向之未必故意。理由述之如下：
  ⒈於金融機構開設帳戶，請領存摺及提款卡，係針對個人身分
    社會信用而予以資金流通，具有強烈之屬人性，而金融帳戶
    為個人理財工具，且金融存摺、提款卡亦事關個人財產權益
    保障，其專有性甚高，除非本人或與本人親密關係者得使用
    該帳戶，他人難認有何理由可使用該帳戶，因之一般人均會
    妥為保管及防止金融帳戶遭人盜用之認識，縱使特殊情況偶
    需交付他人使用，亦必深入瞭解用途及合理性始予提供，且
    該等專有物品，如落入不明人士手中，而未加以闡明正常用
    途，極易被利用為與財產有關犯罪工具，亦為吾人依一般生
    活認知所易體察之常識。而有犯罪意圖者非有正當理由，竟
    徵求他人提供帳戶，客觀上可預見其目的係供為某筆資金存
    入後再行領出之用，且該筆資金存入及提領過程係有意隱瞞
    其流程及行為人身分曝光用意，常人本於一般認知能力均易
    瞭解。被告為年逾50之成年人，其心智正常，智慮成熟，且
    被告係高職畢業，受有相當教育訓練而具一般知識能力，又
    前有工作數年，且任職期間之薪資為轉帳方式領取，而因應
    不同公司要求開立數家金融機構帳戶之生活經驗（詳後述）
    ；亦知悉利用他人帳戶而使被害人匯款至該等帳戶時，無從
    查知真正取款人之身分之一般正常交易情狀（參偵查卷第27
    頁至第29頁、本院卷第51頁至第57頁、第139頁至第157頁）
    ，並有各該金融機構分別函送之開戶基本資料、交易明細及
    銀行回應明細資料等件在卷可佐（參見上述卷證出處及本院
    卷第91頁）。堪認被告對於金融帳戶資料提供予非正常合理
    使用者極易被利用為與財產有關之犯罪有預見，又被告具有
    注意、判斷及防止法益被侵害之能力，即對於帳戶之正常使
    用方式及無正當理由提供他人使用帳戶所可能造成財產上犯
    罪不僅有所預見，並有能力防止結果之發生。
  ⒉再者，被告於本院審理中，雖辯稱係因應徵工作始寄送上開
    郵局、銀行帳戶資料，提供給對方審查及作為薪資轉帳之用
    云云，並提出其與所謂「郭凱麗」聯絡之LINE對話手機畫面
    截圖為憑（參偵查卷第35頁至第38頁、本院卷第59頁至第71
    頁），然其所提出其自陳已經刪除部分訊息所餘截圖畫面中
    ，所謂聯絡內容，僅有寥寥數語，對談時間甚為短促，對談
    語句之前後連貫回應關係並不明確，就所指「發廣告宣傳單
    」之工作內容，諸如詳細勞務項目、時間、地點、報到日期
    、工作報酬等項，即求職者所關切之求職基礎事宜各節之對
    話均付之闕如，因此依該對話紀錄觀之，被告究竟是否確係
    為應徵派發廣告宣傳單之工作而提供上開帳戶資料，即有疑
    義。佐以，與其聯絡之對象為「郭凱麗」，而收受帳戶資料
    之收件人為「黎偉翰」，此為被告所不否認，且有上開手機
    畫面截圖可稽（參本院卷第59頁、偵查卷第35頁），對此明
    顯歧異之處，亦未見被告有何質疑或查詢。況且，被告於審
    理中自陳：前曾受雇於鞋模公司，也做過油封公司的專員；
    更早之前在寶成鞋業及藝岱公司擔任作業員，各該工作都是
    薪資轉帳，依公司要求提供1個帳戶，且不會提供密碼給公
    司；之前辦理信用卡貸款、信用貸款時，未曾被要求提供存
    摺、提款卡以辦理不良紀錄之查詢，對於「郭凱麗」如何根
    據伊提供之存摺、提款卡查詢銀行不良紀錄並不知情等語（
    參本院卷第139頁至第157頁）。是被告前已有工作數年之資
    歷，雖因應所任職的不同公司要求先後開立數家金融機構帳
    戶以供薪資轉帳使用，但薪資轉帳僅須提供1個帳戶，且毋
    庸告知密碼，而前所辦理貸款時，並無提供帳戶資料供審查
    等方面之生活經驗，堪屬閱歷頗豐。而本案中其寄送帳戶資
    料予「黎偉翰」之原因顯然與之前生活經驗大相逕庭，惟被
    告於交付多個帳戶資料時，卻未有任何探詢、查證。益徵被
    告提供上開郵局、銀行帳戶資料之目的，究否確為應徵工作
    ，顯然毫不在意。
　⒊尤有甚者，被告於偵查中稱：1本存摺1期3,000元，2本一起6
    ,000元等語；於本院審理中稱：對方沒有講應徵工作薪水如
    何計算，只說1期3,000元，多1本的話就多3,000元，以此類
    推，薪水應該是依照提供的帳戶多寡計算，寄2個帳戶是想
    多賺一點，所開立的數家銀行帳戶，有的帳戶不見，有的沒
    有提款卡（故僅提供上開2帳戶），對方沒有說1期多久，報
    酬是用帳戶數量計算，寄2本帳戶的存摺、提款卡給對方，
    想要賺取6,000元的報酬，聯絡過程中都沒有講到何時派發
    廣告宣傳單、在哪裡派發等事宜，大部分都在討論使用幾個
    帳戶可以領多少報酬，工作內容就是提供帳戶給對方使用，
    所以報酬的計算方式才會用提供幾個帳戶來計算等語（參偵
    查卷第28頁、本院卷第139頁至第157頁）。可見被告不單對
    於提供帳戶資料與工作勞務內容是否有關一節甚為漠視，反
    觀其重視之點卻在於所謂的「報酬」（異常的計算方式下之
    報酬），而該報酬係以所提供之帳戶資料數量多寡作為計酬
    方式之獲利內容，且被告確實亦基於此項目的交付其於斯時
    仍有存摺、提款卡尚能立即使用之帳戶。
  ⒋輔以，被告上開郵局、銀行帳戶於如附表一所示告訴人匯入
    款項之前之結存餘額分別為81元、2元一情，有上開交易清
    單可稽，是以上開帳戶遭詐騙集團成員利用前為未滿百元，
    存款幾近於零之狀況。顯然被告係將已無多餘款項之帳戶任
    意提供他人使用，此舉亦符合一般人欲將帳戶之提款卡及密
    碼脫離自己管領而交予他人存提款項使用前之為免自身有所
    損失之通常措施。又參之被告自陳係於109年4月9日上午11
    時許報案云云，惟據被告提出之手機畫面截圖所示：109年4
    月9日上午10時53分，被告傳送早安貼圖予「郭凱麗」，「
    郭凱麗」於同日上午10時57分回應讚的貼圖，被告又於同日
    上午11時03分傳送「我的賬戶什麼時候可以收到」等情（參
    本院卷第71頁），觀之上開對話內容，並無被告所指「郭凱
    麗」不予理會或無法聯絡之情形；又被告於109年4月8日上
    午10時22分發訊息早安圖片予「郭凱麗」，「郭凱麗」於同
    日上午10時22分隨即回應「明天賬戶寄還謝謝」，被告於同
    日上午10時23分回覆「感恩」等情，亦有上開截圖可考（參
    本院卷第67頁），依此等訊息之對話內容而觀，被告已知「
    郭凱麗」在109年4月9日將帳戶寄還，然而被告竟於109年4
    月9日上午11時03分發送訊息詢問「郭凱麗」何時可以收到
    帳戶後，旋於10分鐘過後迅即報案。更可見被告辯稱報案一
    情之異常。
  ⒌另被告為中度身心障礙者，自104年1月至108年7月止，每年
    均獲彰化縣政府核定補助「身心障礙生活補助費」，於次月
    10日發給當月核定之補助費至被告指定之郵局帳戶，因郵局
    帳戶遭列為警示帳戶，改由其配偶之郵局帳戶代領補助等情
    ，固為被告所自承，且有彰化縣政府110年2月3日府社身福
    字第1100039930號函及檢送之衛生福利部全國社會福利資源
    整合系統列印資料、帳戶委任申請切結書、被告夫妻之身分
    證與身心障礙證明及被告配偶郵政存簿儲金簿影本等件在卷
    可佐（參本院卷第81頁至第89頁），經本院向彰化縣政府、
    彰化縣溪湖鎮公所各承辦人員查詢結果，雖可推認上開變更
    補助匯款帳戶之申請日期約為109年4月12日至同年月14日間
    ，而非交付帳戶前變更領取補助款之帳戶（參本院卷第117
    頁至第125頁之電話洽辦公務紀錄單、彰化縣溪湖鎮公所109
    年4月14日彰溪瑞社字第1090005201號函、帳戶委任申請切
    結書及郵政存簿儲金簿傳真資料）。然亦可知被告對於帳戶
    之使用、變更，各項補助之申請及變更受領帳戶各節，並不
    陌生，且能因應已發生事實之變化而為應變之措施。申言之
    ，被告寄出上開郵局帳戶之時間為110年4月3日（詳後述）
    ，距離前述生活補助費核發之時間尚有數日之餘裕，可前往
    彰化縣政府辦理變更領取補助款帳戶之作業，即令該帳戶已
    經列為警示亦可透過申請變更由代領帳戶領取方式取得生活
    補助費。亦即，生活補助費之領取尚屬被告所得控制之範圍
    ，被告不會因提供何種帳戶資料予他人，致影響其自身所得
    領取之補助金。因而，縱使上開郵局帳戶原為被告領取彰化
    縣政府核發之生活補助費之受領帳戶，然據上所述，此部分
    亦無從為有利被告之認定。
　⒍綜上各節互參，被告辯稱提供帳戶資料予他人之原因係為應
    徵工作云云，著實啟人疑竇而與常情有違，益證被告有意隱
    匿其交付上開帳戶資料之真正原因，反而其所辯因交付1本
    帳戶1期可獲利3,000元，為求多獲取利益而提供上開2本帳
    戶資料等情較為可信。於此情形下，被告竟仍將上開郵局、
    銀行帳戶資料（已變更為指定密碼）提供予他人使用，足見
    被告於提供帳戶資料予他人時，主觀上已明確知悉他人取得
    上開帳戶之存摺、提款卡（及指定之密碼）後，該他人可能
    將自行或提供詐騙人士作為詐欺取財之用，被告有幫助詐欺
    犯意，可以確定。又被告交付上開帳戶（存款結餘幾近於零
    元，不再使用），已自忖不會多有損失，自身行為涉及不法
    時，縱使無從知悉是否確有「損人」之舉發生，但至少消極
    的鞏固己身利益而防免「不利己」之任何情狀，且依其前述
    能掌控變更補助費領取帳戶等能力，益證被告容任縱有人以
    其交付之金融機構帳戶實施詐欺犯罪，致使第三人財物損失
    之結果發生，其有能力防止，竟亦無所謂之漠視態度。
　⒎被告將其所申辦之上開郵局、銀行帳戶資料交付後，該等帳
    戶之實際控制權即由取得存摺、提款卡與密碼之人享有，亦
    即除非被告將該等帳戶之存摺、提款卡辦理掛失補發，否則
    被告亦無從提領該等帳戶內之款項，僅該他人可自由提領存
    匯入該等帳戶之款項。換言之，雖然該等帳戶之戶名仍為被
    告之姓名，致外觀上存匯入該等帳戶之款項係顯示由被告名
    義取得，但實際上存匯入該等帳戶之款項，乃是由真實姓名
    不詳、實際掌控該等帳戶之人取得。如此，被害人遭詐騙而
    存、匯入款項在該實際掌控上開帳戶之人領取之後，該等犯
    罪所得之實際去向即經由存、匯入被告前揭帳戶之虛假交易
    方式而混淆其來源及性質而製造斷點不易查明，產生了掩飾
    詐欺犯罪所得去向之效果。被告為具有一般知識經驗之人，
    其對於帳戶存摺、提款卡之使用亦確有認識、瞭解，則其對
    於將提款卡、密碼交付他人使用，該人經由持提款卡提領帳
    戶內款項之後，根本無從查知該真正提領款項之人為何人、
    更無從查明帳戶內款項之去向一情自應知之甚詳，卻仍交付
    該帳戶資料，是其對於藉由該帳戶掩飾犯罪所得去向之結果
    的發生顯有容任而不違反其本意，有掩飾特定犯罪所得去向
    之洗錢之不確定故意，亦堪認定，被告否認有何洗錢犯意云
    云，同非可採。
　⒏至於被告寄送上開郵局、銀行帳戶之時間，依被告所提出手
    機畫面截圖顯示，被告於109年4月3日傳送寄貨單單據予「
    郭凱麗」，此有上開畫面截圖可佐（參偵查卷第35頁、本院
    卷第61頁），而被告自陳其寄出上開2個帳戶存摺及提款卡
    後，立即拍照傳給對方等語（參本院卷第140頁）。足認被
    告於彰化縣溪湖鎮全家便利超商大發店，以交貨便店到店方
    式，將上開郵局帳戶及銀行帳戶之存摺及提款卡，寄送至嘉
    義龍興店予「黎偉翰」收受之寄件時間為109年4月3日之事
    實。
  ㈢互參上情，被告係成年且具有相當智識之人，亦當知悉社會
    上常有利用人頭帳戶從事詐欺取財之犯罪（何況其前述交付
    帳戶之過程甚為異常），且經由持提款卡之人提領被告所交
    付該帳戶內款項之後，無從查知該真正提領款項之人為何人
    、無從查明帳戶內款項之去向之情事，是以尚難據此認定被
    告欠缺此處之「知識」，而認被告於本案犯行有欠缺或認知
    未足之情事，亦即堪認被告有此犯罪事實之認識。被告既具
    備上述認識，亦應認其對此用心即有迴避之可能性。是以，
    被告提供其所申辦之郵局、銀行帳戶資料嗣經他人用於詐欺
    取財、掩飾特定犯罪所得去向之不法用途，即屬被告所預見
    。而被告提供金融機構帳戶在先，縱已得悉可能作為上開犯
    罪用途，卻又容任該項犯罪行為之繼續實現，毫無積極取回
    前揭物品或其他主觀上認為不致發生該項犯罪結果之確信，
    足徵前揭犯罪行為自仍不違其本意，被告應具有幫助他人詐
    欺取財、掩飾特定犯罪所得去向等犯罪之間接故意，殆無疑
    義。
三、綜上所述，被告前揭所為辯詞，均不足憑採。本案事證明確
    ，被告犯行堪以認定，應予依法論科。
參、論罪科刑之法律適用
一、按刑法上之幫助犯，係對於犯罪與正犯有共同之認識，而以
    幫助之意思，對於正犯資以助力，而未參與實施犯罪之行為
    者而言（最高法院73年度臺上字第2898號、75年度臺上字第
    1509號、88年度臺上字第1270號判決意旨參照）。是以，如
    以幫助他人犯罪之意思而參與犯罪構成要件以外之行為者，
    即屬幫助犯，而非共同正犯。所謂以幫助他人犯罪之意思而
    參與者，指其參與之原因，僅在助成他人犯罪之實現而言；
    所謂參與犯罪構成要件以外之行為者，係指其所參與者非直
    接構成某種犯罪事實之內容，而僅係助成其犯罪事實實現之
    行為而言（最高法院78年度臺上字第第411號判決意旨參照
    ）。
二、次按特定犯罪之正犯實行特定犯罪後，為掩飾、隱匿其犯罪
    所得財物之去向及所在，而令被害人將款項轉入其所持有、
    使用之他人金融帳戶，並由該特定犯罪正犯前往提領其犯罪
    所得款項得手，如能證明該帳戶內之款項係特定犯罪所得，
    因已被提領而造成金流斷點，該當掩飾、隱匿之要件，該特
    定犯罪正犯自成立一般洗錢罪之正犯。刑法第30條之幫助犯
    ，係以行為人主觀上有幫助故意，客觀上有幫助行為，即對
    於犯罪與正犯有共同認識，而以幫助意思，對於正犯資以助
    力，但未參與實行犯罪之行為者而言。幫助犯之故意，除需
    有認識其行為足以幫助他人實現故意不法構成要件之「幫助
    故意」外，尚需具備幫助他人實現該特定不法構成要件之「
    幫助既遂故意」，惟行為人只要概略認識該特定犯罪之不法
    內涵即可，無庸過於瞭解正犯行為之細節或具體內容。此即
    學理上所謂幫助犯之「雙重故意」。金融帳戶乃個人理財工
    具，依我國現狀，申設金融帳戶並無任何特殊限制，且可於
    不同之金融機構申請多數帳戶使用，是依一般人之社會通念
    ，若見他人不以自己名義申請帳戶，反而收購或借用別人之
    金融帳戶以供使用，並要求提供提款卡及告知密碼，則提供
    金融帳戶者主觀上如認識該帳戶可能作為對方收受、提領特
    定犯罪所得使用，對方提領後會產生遮斷金流以逃避國家追
    訴、處罰之效果，仍基於幫助之犯意，而提供該帳戶之提款
    卡及密碼，以利洗錢實行，仍可成立一般洗錢罪之幫助犯。
    綜上，行為人提供金融帳戶提款卡及密碼予不認識之人，固
    非屬洗錢防制法第2條所稱之洗錢行為，不成立一般洗錢罪
    之正犯；然行為人主觀上如認識該帳戶可能作為收受、提領
    特定犯罪所得使用，他人提領後會產生遮斷資金流動軌跡以
    逃避國家追訴、處罰之效果，仍基於幫助之犯意而提供，則
    應論以幫助犯一般洗錢罪（最高法院108年度臺上大字第310
    1號裁定意旨參照）。
三、查被告提供上述郵局、銀行帳戶之存摺、提款卡予「黎偉翰
    」，使彼等不詳之詐欺犯罪者得基於詐欺取財之犯意，持以
    向告訴人施以詐術，使告訴人陷於錯誤，匯款至各該帳戶內
    ，以遂行詐欺取財犯行，且該詐欺犯罪者提領詐欺取財犯罪
    所得後，即產生遮斷資金流動軌跡以逃避國家追訴、處罰。
    惟被告單純提供上述郵局、銀行帳戶予他人使用之行為，並
    不等同於向告訴人等人施以欺罔之詐術行為，亦不等同於提
    領該帳戶內款項之掩飾、隱匿犯罪所得行為，而是對他人遂
    行詐欺取財及洗錢之犯行資以助力，而參與犯罪構成要件以
    外之行為，復無其他證據證明被告有參與詐欺取財及洗錢犯
    行之構成要件行為，參照前述說明，應論以幫助犯。核被告
    所為，係犯刑法第30條第1項前段、第339條第1項之幫助詐
    欺取財罪，及刑法第30條第1項前段、洗錢防制法第14條第1
    項之幫助一般洗錢罪。另依卷存證據資料，並無從證明向告
    訴人實施詐術之詐欺集團成員均為不同人外，復無其他證據
    證明與將款項轉出者為不同人，依罪證有疑，利於被告原則
    ，自難認該詐欺集團成員在3人以上，而犯刑法第339條之4
    第1項第2款之罪。
四、另被告提供上開郵局及銀行帳戶以一幫助詐欺行為，幫助正
    犯詐欺告訴人財物；又其交付上開帳戶予詐欺犯罪成員，幫
    助詐欺犯罪成員對告訴人施以詐術，致告訴人陷於錯誤而交
    付財物，同時達成掩飾、隱匿詐欺所得真正去向之結果，係
    以一行為觸犯幫助詐欺取財罪及幫助洗錢罪，為想像競合犯
    ，應依刑法第55條前段規定，從一重論以幫助一般洗錢罪。
五、起訴書雖僅記載告訴人遭詐騙而依指示匯款至被告所提供之
    上開帳戶等情，而未併列刑法第30條第1項前段、洗錢防制
    法第14條第1項之幫助一般洗錢罪，惟因此部分與已起訴且
    經本院認為有罪之部分有想像競合犯裁判上一罪關係，為起
    訴效力所及，且本院並予被告辨明犯罪事實及辯論之機會（
    參本院卷第52頁、第136頁），基於審判不可分原則，自得
    併予審酌。另以刑事訴訟法第267條有關檢察官就犯罪事實
    之一部起訴者，其效力及於全部之規定，是為學說所稱之起
    訴（或公訴）不可分原則。而實質上一罪及裁判上一罪，在
    訴訟法上係一個訴訟客體，無從割裂，故其一部分犯罪事實
    ，經檢察官不起訴處分確定後，檢察官再就全部犯罪事實提
    起公訴。經法院審理結果，認曾經不起訴處分部分與其他部
    分均屬有罪，且二罪間確具有實質上一罪或裁判上一罪關係
    時，依上開起訴不可分原則，其起訴之效力自及於曾經檢察
    官不起訴處分確定部分，法院應就全部犯罪事實予以審判。
    而檢察官前所為之不起訴處分應認具有無效之原因，不生效
    力，無確定力之可言。此於檢察官就犯罪事實之一部起訴，
    併於起訴書內敘明就其他告訴或移送之犯罪事實，認該部分
    有犯罪嫌疑不足或犯罪構成要件不該當等原因，惟與起訴部
    分具有實質上一罪或裁判上一罪關係，而不另為不起訴之處
    分情形，亦應為相同之處理（最高法院110年度臺上字第205
    5號判決意旨參照）。查檢察官起訴書，雖就被告上開犯行
    涉犯洗錢防制法第14條第1項之部分，不另為不起訴處分，
    然此部分與已起訴且經本院認為有罪之部分有想像競合犯裁
    判上一罪關係，已如前述，是起訴書不另為不起訴處分部分
    ，亦為起訴效力所及（此部分業經本院認定為幫助一般洗錢
    罪，如前所述），併此敘明。
六、被告以幫助他人犯罪之意思而參與犯罪構成要件以外之行為
    ，為幫助犯，爰依刑法第30條第2項之規定，按正犯之刑減
    輕之。
七、爰審酌被告自陳：高職畢業之智識程度，已婚，育有2名子
    女，1名已失聯，1名為職業軍人，其目前無業，因左側中風
    無法動作，與配偶同住，夫妻均領取補助，家中經濟來源為
    其妻工作薪資等家庭生活經濟狀況；其不知戒慎提供帳戶予
    他人作為不法使用，非但增加犯罪被害人尋求救濟及國家機
    關偵查犯罪之困難，使詐欺取財犯罪行為人逍遙法外，亦使
    為詐欺取財犯罪之人得以順利隱匿自己之身分而避免遭查獲
    ，復使詐欺集團得以掩飾、隱匿犯罪所得之真正去向，而保
    有犯罪所得，類此行為已嚴重損及社會治安，所造成之危害
    甚鉅，迭為社會大眾及輿論所嚴予批評，自應予以相當之非
    難，惟其提供帳戶資料之行為，就整體詐欺取財犯罪之階層
    分工及參與程度而言，僅係提供助力，並非共犯結構之主導
    或核心地位，並斟酌告訴人匯入被告所提供之上開帳戶款項
    金額，被告尚未與告訴人達成和解而徵得告訴人原諒，及其
    否認犯行之犯後態度等一切情狀，核情量處如主文所示之刑
    ，並就罰金部分諭知易服勞役之折算標準。
肆、沒收
　　被告既已將上開帳戶之存摺、提款卡及密碼交由他人使用，
    斯時其對該等帳戶內之款項已無事實上之管領權，況且其所
    犯既非洗錢防制法第14條第1項一般洗錢罪之正犯，自無洗
    錢防制法第18條第1項沒收規定之適用。又依卷內現存證據
    資料，尚無證據證明被告因本案而獲有任何報酬，或有分受
    上開詐欺所得之款項，自亦無宣告沒收其犯罪所得之適用，
    附此說明。
據上論斷，應依刑事訴訟法第299條第1項前段，洗錢防制法第14
條第1項，刑法第11條前段、第339條第1項、第30條第1項前段、
第2項、第55條前段、第42條第3項前段，刑法施行法第1條之1第
1項，判決如主文。
本案經檢察官吳曉婷提起公訴，檢察官林佳裕到庭執行職務。
中　　華　　民　　國　　110 　年　　5 　　月　　11　　日
              刑事第六庭  審判長法  官  吳永梁
                                法  官  張琇涵
                                法  官  呂美玲
以上正本證明與原本無異。
如不服本判決應於收受判決後20日內向本院提出上訴書狀，並應
敘述具體理由。其未敘述上訴理由者，應於上訴期間屆滿後20日
內向本院補提理由書(均須按他造當事人之人數附繕本)「切勿逕
送上級法院」。
告訴人或被害人對於判決如有不服具備理由請求檢察官上訴者，
其上訴期間之計算係以檢察官收受判決正本之日期為準。
中　　華　　民　　國　　110 　年　　5 　　月　　11　　日
                                書記官  陳亭竹
附錄論罪科刑法條：
洗錢防制法第14條
有第二條各款所列洗錢行為者，處 7 年以下有期徒刑，併科新
臺幣 5 百萬元以下罰金。
前項之未遂犯罰之。
前二項情形，不得科以超過其特定犯罪所定最重本刑之刑。
中華民國刑法第339條
（普通詐欺罪）
意圖為自己或第三人不法之所有，以詐術使人將本人或第三人之
物交付者，處 5 年以下有期徒刑、拘役或科或併科 50 萬元以
下罰金。
以前項方法得財產上不法之利益或使第三人得之者，亦同。
前二項之未遂犯罰之。
附表一：（時間：民國／金額：新臺幣）
編號     時間 109年4月8日      金額    匯入何清枝之帳戶 1 00時05分 4萬9,989元 郵局帳戶 2 00時07分 4萬9,988元 郵局帳戶 3 00時14分 9萬9,987元 土銀帳戶 4 00時17分 3萬8,123元 郵局帳戶 5 00時20分 2萬123元 土銀帳戶 6 00時21分 1萬2,012元 郵局帳戶 
附表二：：（卷宗代號對照表）
編號 卷宗名稱 代號 1 雲林縣警察局西螺分局雲警螺偵字第1090004928號刑案偵查卷宗 警卷 2 臺灣雲林地方檢察署109年度偵字第5318號偵查卷 雲檢偵查卷 3 臺灣彰化地方檢察署109年度偵字第12463號偵查卷 偵查卷 4 本院110年度易字第40號卷 本院卷